【裁判字號】    94,上訴,2072
【裁判日期】    950303
【裁判案由】    偽造文書
【裁判全文】
臺灣高等法院刑事判決                94年度上訴字第2072號
上  訴  人
即  自訴人    唐群有限公司
代  表  人    乙○○
代  理  人    林凱律師
              蔡文燦律師
被      告    甲○○
選任辯護人  謝曜焜律師
上列上訴人因自訴被告偽造文書案件，不服臺灣臺北地方法院93
年度自字第27號，中華民國94年5月31日第一審判決，提起上訴
，本院判決如下：
    主  文
上訴駁回。
    理  由
一、上訴意旨略以：
（一）原審以訴外人旭順食品股份有限公司（下稱旭順公司）民
      國94年3月7日旭法字第003號覆函，「本公司確於88年2月
      5日召開董監事會議前 (應在同年1月底或2月初)，收受唐
      群公司之通知書 (製作日期88年1月27日)，該通知書正本
      現仍由本公司檔案保存中」，引為判決本案自訴不受理之
      證據。惟自訴人公司從無於88年1月27日函知訴外人旭順
      公司「擬出售全部持股」，亦從無告知或委任或授權同意
      任何人發函通知旭順公司，「本公司所有之20.5%股票將
      會出售」。又自訴人公司於89年4月，對被告提起民事訴
      訟請求返還股票，歷經5年3審審酌，上開文書從未見於各
      審級。至92年5月間，被告為助共犯范美玲脫免刑責，始
      以上開文書提出付予台灣板橋地方法院檢察署續行偵查引
      為書證。
（二）台灣台北地方法院89年度自更（一）字第45號偽造文書、
      背信等一案，係被告甲○○、鍾素娥、蔡辰雄及林淑麗等
      人，於88年2月1日及88年2月10日以買賣為原因，偽造股
      票轉讓過戶通知書之方法，非法侵占自訴人原持有之旭順
      公司之股票，自訴人於88年8月13日提起告訴；又所謂旭
      順公司88年2月5日董、監事會議議事錄，自訴人係以原指
      派之董事蕭陳長、楊克鳳、楊朝木、張培嘉、鍾素娥、吳
      棋欽及磨東香等人，未經自訴人公司同意及授權，擅自決
      議「法人董事將會出售全部持股」，致自訴人公司以背信
      罪訴追。故旭順公司88年2月5日董監事聯席會議紀錄偽作
      者為范美玲、林淑麗，嫌涉背信者為蕭陳長、楊克鳳、楊
      朝木、張培嘉、鍾素娥、吳棋欽及磨東香等人，皆非本案
      被告。原審以本案與上揭89年度自更 (一)字第45號偽造
      文書案，係屬同一案件，諭知不受理，顯與法未合。
（三）被告於偵查中具狀答辯: 「民國88年2月間，唐群公司擬
      將其擁有之旭順公司股份全數出售，且被告中有多人因個
      人事務繁忙，亦有意請辭董事職務，旭順公司乃於88年2
      月5日召開第10屆第3次董事、監察人聯席會議，是本案系
      爭文書若確係於88年1月27日製作並函知旭順公司，則被
      告當於88年9月受刑事偵查記憶猶新時即刻提出，豈有遲
      至92年5月臺灣高等法院檢察署發回續行偵查始行提出，
      顯與常理、情理不符。
（四）被告為訴外人旭順公司之負責人及經營者，其以旭順公司
      代表人函覆原審之文書可資引徵，顯有疑義。又本案原審
      若審酌本案與另89年度自更（一)字第45號具有牽連犯或
      連續犯之裁判上一罪關係，自應併案交付由該案承審法官
      審理而非諭知不受理。
二、按已經提起自訴之案件，在同一法院重行自訴者，應諭知不
    受理之判決，刑事訴訟法第343條、第303條第2款定有明文
    。準此，法院對於提起自訴之案件，應先為形式上之審理，
    如經形式上審理後，認為欠缺訴訟之要件，即應為形式之判
    決，毋庸再為實體上之審理（最高法院72年台上字第4481號
    判例意旨參照）。又所謂同一案件，係指所訴兩案被告相同
    ，被訴之犯罪事實亦屬同一而言，實質上一罪固屬同一事實
    ，牽連犯、連續犯、想像競合犯之裁判上一罪，亦屬同一事
    實，係為免法院對僅有同一刑罰權之案件，先後為重複之裁
    判，或更使被告遭受二重處罰之危險，故刑事訴訟法第303
    條第2款、第7款規定，不許就已經提起公訴或自訴之案件，
    在同一法院或不同一法院重行起訴，此即所謂「禁止二重起
    訴」之原則（最高法院84年台上字第325號判決、55年台非
    字第176號裁判例參照）。
三、經查：
（一）自訴人前曾自訴被告涉嫌行使偽造私文書、業務侵占等罪
      嫌，於89年1月25日繫屬於台灣台北地方法院，嗣經同院
      於89年6月14日以89年度自字第123號判決不受理，自訴人
      不服，提起上訴，本院於89年10月27日以89年度上易字第
      3724號判決撤銷發回原法院續行審理（89年度自更 (一)
      字第45號），尚未審結，有本院被告全國刑案紀錄表及自
      訴狀各乙份附卷可憑（見原審卷第62至68頁、第191至200
      頁）。該案原自訴之犯罪事實略為：自訴人為旭順公司法
      人大股東，持有該公司股數594萬6061股，持股比率為百
      分之20.5，並於87年股東常會獲選為法人董事，指派楊朝
      木、張培嘉、鍾素娥、吳棋欽、磨東香、楊克鳳及蕭陳長
      等人為法人代表，代表自訴人擔任該公司董事，任期自87
      年9月22日起至90年9月21日止，並因旭順公司與自訴人屬
      關係企業，故自訴人所持有之該公司股票及股票印鑑章均
      交由該公司代為保管，自訴人從未轉讓持股，惟自訴人於
      88 年6月21日調閱旭順公司變更登記事項卡，發現自訴人
      已遭解任，董事席位遭變更為錫標有限公司，原指派之法
      人代表鍾素娥變更為以個人身分擔任董事，吳棋欽、楊克
      鳳、蕭陳長3人變更為錫標有限公司之法人代表，楊朝木
      、張培嘉及磨東香3人之董事席位已不在其內，而自訴人
      於對旭順公司提起確認股東會決議無效訴訟，主張自訴人
      於88年2月10日已將持股全數分別轉讓予尚佳有限公司、
      被告（甲○○）、蔡辰雄、錫標有限公司、鍾素娥等人，
      故依法當然解任，然自訴人從未接獲旭順公司任何召開股
      東會改選董事之通知，則上開股權轉讓，顯係尚佳有限公
      司、錫標有限公司之負責人甲○○、蔡萬辰、鍾素娥與保
      管自訴人公司股票及印鑑章之林淑麗（旭順公司原負責人
      ）等人，共同盜蓋自訴人之印鑑章於股票過戶申請書上，
      並侵占自訴人交予保管之股票，因認被告等人係共同涉犯
      行使偽造私文書及業務侵占等罪嫌。
（二）原法院向經濟部函詢，旭順公司於88年間辦理董監事變更
      登記時，是否須檢附上開通知書之結果，經函覆稱：依當
      時公司法及公司登記審核作業手冊規定，申辦改選董監事
      變更登記，無須檢附董事會開會通知等語，有經濟部94年
      5 月25日經授中字第09432165400號函可佐，是自訴人自
      不能僅憑旭順公司於88年間辦理董監事變更登記資料案卷
      內，並未檢附上開通知書，即遽認被告並非於88年1月間
      製作上開通知書。又原審另向旭順公司函詢，於88年2月5
      日召開董監事會議前，有無收受唐群公司所寄發之上開通
      知書乙節，經函覆稱：「本公司確於88年2月5日召開董監
      事會議前（應在同年1月底或2月初），收受唐群公司之通
      知書（製作日期88年1月28日），該通知書正本現仍由本
      公司檔案保存中」等語，有旭順公司94年3月7日94旭法字
      第003號函在卷可考，該通知書正本並經證人即旭順公司
      職員廖維義於本院提出核閱無訛，並將影本卷在案可佐，
      自訴人徒以范美玲於另案偵查中遲至92年5月間始得提出
      ，因而推論被告係於彼時始製作該通知書，實屬無據。
（三）綜上所述，自訴人於前案（臺灣臺北地方法院院89年度自
      字第123號、89年度自更 (一)字第45號）自訴被告於88年
      2月間，侵占自訴人所有之旭順公司股票，而涉嫌偽造自
      訴人股票遺失之切結書、股票轉讓通知書、股票過戶申請
      書、股票轉讓背書等私文書，並持以行使等行為，與本案
      自訴被告為召開旭順公司88年2月5日董監事會議，以全面
      改選董監事，而涉嫌偽造不實之上開通知書，並持以行使
      等行為，核與自訴人所有之旭順公司股票是否合法轉讓有
      關，且其自訴前案與本案被告所涉行使偽造私文書之目的
      ，均在取得上訴人所有之旭順公司股份，是本件被告被訴
      行使偽造私文書罪嫌，與前案被訴業務侵占等罪嫌部分，
      有方法目的之牽連關係。又自訴人於前案指訴被告行使為
      造私文書之犯罪時間為88年2月間，於本案指訴被告行使
      偽造私文書之犯罪時間為88年1月間，已如前述，二者時
      間相近，所犯係構成要件相同之罪，顯係基於概括犯意而
      為，有連續犯之關係。從而原審以自訴人所提起本件自訴
      案件，與前開89年度自更 (一)字第45號案件，既具有牽
      連犯或連續犯之裁判上一罪關係，在同一法院重行起訴為
      由，判決本件自訴不受理，參照最高法院87年台上字第
      540號判例意旨，原判決核無違誤。自訴人仍執前詞提起
      上訴，依前開說明，自應以判決駁回，並不經言詞辯論為
      之。
據上論斷，應依刑事訴訟法第372條、第368條，判決如主文。
中    華    民    國    95    年    3     月    3     日
                  刑事第十三庭  審判長法  官  曾德水
                                      法  官  杜惠錦
                                      法  官  廖紋妤
以上正本證明與原本無異。
如不服本判決，應於收受送達後十日內向本院提出上訴書狀，其
未敘述上訴之理由者並得於提起上訴後十日內向本院補提理由書
（均須按他造當事人之人數附繕本）。
                                      書記官  王增華
中    華    民    國    95    年    3     月    6     日


司法院資訊處製作；財團法人民間司法改革基金會備份。
